臺灣高等法院臺中分院刑事判決　　　　　 民國九十二年度交上易字第一六七一號
　　上　訴　人
　　即　被　告　丙○○
　　選任辯護人　李慶祥　律師
右上訴人因過失傷害案件，不服臺灣臺中地方法院中華民國九十二年七月十日第一審
判決（民國九十一年度交易字第六三五號，起訴案號：臺灣臺中地方法院檢察署民國
九十一年度偵字第一九三七八號），提起上訴，本院判決如左：
    主  文
原判決撤銷。
丙○○因過失傷害人，處有期徒刑陸月，如易科罰金，以佰元折算壹日。
　　事  實
一、丙○○無駕駛執照，於民國（下同）九十一年六月二十三日上午九時許，駕駛無
    車牌號碼之農用搬運車，由西往東方向行駛，途經臺中縣清水鎮○○路清水鎮農
    會對面產業道路無號誌之交岔路口時，應注意右轉彎時，應注意車前狀況及兩車
    併行之間隔，並隨時採取必要之安全措施，且依當時天候、路況皆良好，又無不
    能注意之情形，竟於右轉進入右前方產業道路時，未與同方向同時右轉，由甲○○駕駛後載其母乙○○之ＬＡＡ－二二一號重型機車保持兩車併行之安全間隔，
    甲○○亦未保持併行之安全間隔，致拼裝車之右後側車身擦撞機車左後側，甲○○因被撞倒地，受有骨盆、左肱骨骨折、胸部挫傷併左側第二、三肋骨骨折、腹
    部挫傷、下頷骨骨折、頭部外傷之傷害，乙○○亦因被撞倒地，受有左腳撞傷、
    皮下血腫之傷害。
二、案經甲○○、乙○○告訴及臺中縣警察局清水分局報請臺灣臺中地方法院檢察署
    檢察官偵查起訴。
　　理  由
一、訊據上訴人即被告（下稱被告）丙○○坦承於前開時地無照駕車肇事之事實，惟
    矢口否認有過失傷害之情事，並辯稱：伊無過失，伊係遭撞擊之人云云，然查右
    開事實，業經告訴人甲○○、乙○○指訴甚詳，並有道路現場圖一份、童綜合醫
    院診斷證明書三份及照片十一幀附卷可稽。查本件車禍發生之原因，係被告無照
    駕駛無牌照之農用搬運車與告訴人甲○○駕駛重機車，行經無號誌岔路口，右轉
    彎時互未保持併行之安全間隔，同為肇事原因，本件車禍經送臺灣省車輛行車事
    故覆議鑑定委員會鑑定結果，亦同此認定，有該委員會九十二年十一月二十日府
    覆議字第九二一一一二三號函一份附卷可稽。
二、按汽車行駛時，駕駛人應注意車前狀況及兩車併行之間隔，並隨時採取必要之安
    全措施，道路交通安全規則第九十四條第三項定有明文。被告駕車自應注意上述
    道路交通安全規定，且依當時狀況，路面無障礙，視距良好，又非不能注意，竟
    疏不注意及之，以致肇事，致人受傷，被告與告訴人甲○○均有過失，被告過失
    行為與告訴人等受傷間，具有相當因果關係，雖告訴人甲○○亦與有過失，惟此
    並不能解免被告過失傷害之責，本件事證明確，被告犯行堪以認定。再者，被告
    所駕之車輛前後共有六輪，車身後面加裝鐵欄供載貨之用，係屬農用搬運車，而
    非一般之農業機械，有本院勘驗筆錄及照片八張附卷可按，該車與警方所檢送之
    車輛照片相同，事實已臻明瞭，無庸再予傳訊承辦警員證明肇事車輛是否係勘驗
    之車輛。又本件農用搬運車未依道路交通安全規則第十七條之規定繳驗來歷憑證
    ，係屬拼裝車輛，自無法核准領用牌照，如有行駛於道路，應有道路交通管理處
    罰條例之適用，有交通部路政司九十二年九月二十四日路台監字第○九二○四一
    六二六九號函附卷可稽。關於臺灣省臺中縣區車輛行車事故鑑定委員會鑑定意見
    書認為告訴人甲○○無肇事因素乙節，本院參酌告訴人甲○○、被告分別於偵查
    中供稱：機車時速三、四十公里，農用搬運車時速十五公里云云，以及道路現場
    圖、照片、肇事後機車刮地痕走向位置研判分析，係該二車行經無號誌岔路口右
    轉彎時，相互未保持併行之安全間隔距離，同為肇事原因，應以覆議意見較為可
    採，附此敘明。
三、核被告所為，係犯刑法第二百八十四條第一項前段之過失傷害罪。被告一行為同
    時觸犯二個過失傷害罪，屬想像競合犯，應從一重之甲○○部分處斷。本件肇事
    車輛雖係農用搬運車，但已具汽車動力型態，有相片一張附卷可佐，已係道路交
    通管理處罰條例之車輛，被告無照駕駛該車肇事致人受傷，應依道路交通管理處
    罰條例第八十六條第一項之規定加重其刑。原審對於被告予以論罪科刑，固非無
    見，惟查被告與告訴人甲○○同為肇事原因，已如上述，而原審認為告訴人甲○○無肇事因素，即有未合，被告上訴否認犯罪，指摘原判決不當，雖無足取，然
    原判決既有上述可議之處，即屬無可維持，應由本院將原判決予以撤銷改判，爰
    審酌被告與告訴人甲○○同為肇事原因，該告訴人所為之傷勢不輕，被告迄未與
    告訴人等成立民事和解，以及犯罪後之態度等一切情狀，量處如主文第二項所示
    之刑，並諭知易科罰金之折算標準，以示懲戒。
四、據上論斷，應依刑事訴訟法第三百六十九條第一項前段、第三百六十四條、第二
    百九十九條第一項前段，道路交通管理處罰條例第八十六條第一項，刑法第二百
    八十四條第一項前段、第四十一條第一項前段、第五十五條、罰金罰鍰提高標準
    條例第一條前段、第二條，判決如主文。
本案經檢察官丁○○到庭執行職務。
中      華      民      國　  九十三     年      一      月    十三     日
                                   臺灣高等法院臺中分院刑事第十庭
                                   　　　審判長法  官　林  照  明
                                   　　　　　　法　官  蔡  名  曜
                                   　　　　　　法　官　吳　重　政
右正本證明與原本無異。
不得上訴。
                                               書記官　林　育　德
中      華      民      國　  九十三     年      一      月    十五     日
附錄：
刑法第二百八十四條第一項
因過失傷害人者，處六月以下有期徒刑、拘役或五百元以下罰金，致重傷者，處一年
以下有期徒刑、拘役或五百元以下罰金。
                                                              　　　　　Ｆ
